臺灣高等法院刑事裁定
111年度毒抗字第876號
抗  告  人
即  被  告  王佩君




上列抗告人即被告因違反毒品危害防制條例案件，不服臺灣新北
地方法院111年度毒聲字第1012號，中華民國111年8月26日裁定
（聲請案號：臺灣新北地方檢察署111年度聲戒字第183號、111
年度毒偵緝字第1463號），提起抗告，本院裁定如下：
    主  文
抗告駁回。                                              
    理  由
一、原裁定意旨略以：抗告人即被告王佩君（下稱被告）因施用
    第二級毒品案件，經原審法院以110年度毒聲字第461號裁定
    令入勒戒處所觀察、勒戒，於民國111年7月12日入勒戒處所
    執行觀察、勒戒，嗣經法務部○○○○○○○○○○附設勒戒處所施以
    觀察、勒戒後，由該所綜合評估其前科紀錄與行為表現、臨
    床評估、社會穩定度等項，判斷其有繼續施用毒品傾向，有
    前揭裁定及該所111年8月11日北女所衛字第11161007450號
    函暨附件有無繼續施用毒品傾向證明書在卷可憑，堪認被告
    經觀察、勒戒後，確有繼續施用毒品之傾向，檢察官依毒品
    危害防制條例第20條第2項規定，聲請對被告令入戒治處所
    施以強制戒治，洵屬有據，爰裁定令被告入戒治處所強制戒
    治，期間為6個月以上，至無繼續強制戒治之必要為止，但
    最長不得逾1年等語。
二、抗告意旨略以：原裁定無檢附有無繼續施用毒品傾向證明書
    及評估標準紀錄表，且原裁定理由尚無靜動態之分數，致被
    告無從瞭解強制戒治理由何在。被告入所前因患有思覺失調
    症，但自願於衛生福利部八里療養院進行專業療程，被告入
    所後所採之尿液驗呈結果亦為陰性，也亦無另案，在所內身
    心科也繼續開立思覺失調之藥品控制病情，可見被告具有自
    主性願意治療自我病情之良好行為，且無再施用毒品的情形
    。被告在所內與母親通信、接見次數良多，足見家人對被告
    的親情支持度極高，也深自反省並無再犯之虞。被告於所內
    並無違規之情事，非常遵守舍規也及尊重場舍主任及執勤主
    管，可見被告自我控制及願意遵守規定，合群度也良好。懇
    請鈞院綜上考量被告實無強制戒治之必要等語。
三、按犯施用第一、二級毒品之罪者，檢察官應聲請法院裁定，
    令被告入勒戒處所觀察、勒戒，其期間不得逾2月。觀察、
    勒戒後，檢察官依據勒戒處所之陳報，認受觀察、勒戒人有
    繼續施用毒品傾向者，檢察官應聲請法院裁定令入戒治處所
    強制戒治，其期間為6個月以上，至無繼續強制戒治之必要
    為止，但最長不得逾1年，毒品危害防制條例第20條第1項、
    第2項後段分別定有明文。至於有無繼續施用毒品傾向之評
    估標準，乃以受勒戒處分人勒戒後之結果，併參酌勒戒前之
    各種情況，作為評估之依據。依法務部訂頒之「有無繼續施
    用毒品傾向評估標準評分說明手冊」，其判斷準則係以「前
    科紀錄與行為表現」、「臨床評估」及「社會穩定度」3大
    項合併計算總分，每1大項皆有靜態因子與動態因子評分，
    靜態因子分數總分在60分（含）以上者，評估為「有繼續施
    用毒品傾向」；在60分以下者，若與動態因子相加總分在60
    分（含）以上，亦為「有繼續施用毒品傾向」；相加總分不
    足60分者，評估為「無繼續施用毒品傾向」。而「前科紀錄
    與行為表現」係評估毒品犯罪相關司法紀錄、首次毒品犯罪
    年齡、其他犯罪相關紀錄、入所時尿液毒品檢驗、所內行為
    表現等因素；「臨床評估」係評估物質使用行為、合法物質
    濫用、使用方式、使用年數、精神疾病共病（含反社會人格
    ）、臨床綜合評估（含病識感、動機、態度、就醫意願）等
    因素；「社會穩定度」則係評估工作、家庭等因素。是被告
    有無繼續施用毒品傾向，係依具體個案之臨床實務及相關事
    證綜合判定，有其專業性，且衡酌強制戒治之目的，係為協
    助施用毒品者戒斷毒品之心癮及身癮所為之保安處分，而上
    開評估標準係適用於每一位受觀察、勒戒處分之人，具一致
    性、普遍性、客觀性，倘其評估由形式上觀察，無擅斷或濫
    權等明顯不當之情事，法院自應尊重。
四、被告雖執前詞提起抗告，惟查，被告因施用毒品，距最近1
    次觀察勒戒或強制戒治執行完畢釋放後已逾3年，經原審以1
    10年度毒聲字第461號裁定送觀察勒戒後，由勒戒處所醫師
    進行評估結果，關於被告之「前科紀錄與行為表現」合計評
    分30分（毒品犯罪相關司法紀錄為「有，6筆」，上限10分
    ，計10分；首次毒品犯罪年齡為「20歲以下」，計10分；其
    他犯罪相關紀錄為「有，6筆」，上限10分，計10分；入所
    時尿液毒品檢驗為「無藥物反應」，計0分，以上靜態因子
    合計30分；無所內行為表現之動態因子）；「臨床評估」合
    計評分26分（多重毒品濫用為「無」，計0分；合法物質濫
    用為「有，種類：菸」，計2分；使用方式為「無注射使用
    」，計0分；使用年數為「超過1年」，計10分，以上靜態因
    子合計12分。又動態因子之精神疾病共病〈含反社會人格〉為
    「有，schizophrenia」，計10分；臨床綜合評估〈含病識感
    、動機、態度、就醫意願〉為「中度」，計4分，以上動態因
    子合計14分）；「社會穩定度」合計評分10分（工作為「無
    業」，計5分；家人藥物濫用為「無」，計0分，以上靜態因
    子合計5分。又動態因子之入所後家人是否訪視為「有，2次
    」，計0分；出所後是否與家人同住為「否」，計5分，以上
    動態因子合計5分）。彙算總分為66分（靜態因子合計47分
    ，動態因子合計19分），因而評定被告有繼續施用毒品之傾
    向等情，業經本院核閱案卷查明無誤。經核上開評估紀錄（
    見臺灣新北地方檢察署111年度毒偵緝字第1463號卷第9頁）
    ，除詳列各項靜態因子、動態因子之細目外，並定有各項配
    分、上限等具體標準，由醫師本於專門學識經驗，依據臨床
    實務及相關具體情節，評估被告之人格特質、臨床徵候、環
    境因素等，而為綜合判斷，具有實證依據及客觀評比標準，
    且已就抗告意旨所指被告入所時尿液毒品檢驗、所內行為表
    現、精神疾病、入所後家人是否訪視等因素為評估，各項分
    數之彙算亦無錯漏，惟總分為66分，仍達法務部訂頒應評估
    為「有繼續施用毒品傾向」之標準。從形式上觀察，並無欠
    缺正當性、擅斷或濫權等明顯不當之情事，自得憑以判斷被
    告有無繼續施用毒品之傾向。況毒品危害防制條例規定強制
    戒治之目的，係因施用毒品成癮者，其心癮甚難戒除斷絕，
    致再犯率偏高，而有持續收容於戒治處所施以強制戒治之必
    要，故該條例第20條第2項，係屬強制規定，只需觀察、勒
    戒後，經評定受觀察、勒戒人有繼續施用毒品傾向者，檢察
    官即應聲請法院裁定令入戒治處所施以強制戒治，別無例外
    。原裁定因認被告於觀察、勒戒後，有繼續施用毒品之傾向
    ，依檢察官之聲請，裁定令被告入戒治處所施以強制戒治，
    自屬適法，縱未在裁定內逐項列載分數，於法亦無違誤。　
    　
五、綜上所述，原裁定依憑該勒戒處所依個案之臨床實務及具體
    事證之綜合評分及判定被告為「有繼續施用毒品傾向」結果
    ，據以認定檢察官之聲請為正當，裁定被告令入戒治處所施
    以強制戒治，其期間為6個月以上，至無繼續強制戒治之必
    要為止，但最長不得逾1年，經核其認事用法，並無違誤。
    抗告意旨徒以前詞指摘原裁定不當，請求撤銷原裁定，為無
    理由，應予駁回。　　　
據上論斷，應依刑事訴訟法第412條，裁定如主文。
中　　華　　民　　國　　111 　年　　10　　月　　5 　　日
                  刑事第十七庭  審判長法　官  鄭水銓
                                      法　官  沈君玲
                                      法　官  姜麗君
以上正本證明與原本無異。
不得再抗告。
                                      書記官  許俊鴻
中　　華　　民　　國　　111 　年　　10　　月　　5 　　日